【裁判字號】    98,訴,1727
【裁判日期】    990325
【裁判案由】    侵權行為損害賠償
【裁判全文】
臺灣臺北地方法院民事判決              98年度訴字第1727號
原      告  丙○○  
被      告  甲○○  
            Ａ女真實姓名、住.
訴訟代理人  何宗翰律師                    
上列當事人間請求侵權行為損害賠償事件，本院於中華民國99年
3月18日言詞辯論終結，判決如下：
    主      文
被告甲○○應給付原告新臺幣捌仟零拾元，及自民國九十八年
七月二十三日起至清償日止，按年息百分之五計算之利息。
原告其餘之訴駁回。
訴訟費用由被告甲○○負擔百分之一，餘由原告負擔。
本判決第一項得假執行。但被告甲○○以新臺幣捌仟零拾元，
為原告預供擔保後，得免為假執行。
原告其餘假執行之聲請駁回。
    事實及理由                                        
壹、程序方面
    本件原告經合法通知，未於言詞辯論期日到場，亦核無民事
    訴訟法第386 條所列各款情形，應依被告之聲請，由其一造
    辯論而為判決。
貳、實體方面
一、原告主張：原告為計程車司機，於民國96年5月25日上午6時
    許，駕駛車號8M-802營業小客車（下稱系爭車輛），在臺北
    市大安區○○○路○段之錢櫃KTV前搭載被告等人，行駛至目
    的地即臺北市市○○道與東興路口停車後，被告Ａ女向被告
    甲○○稱原告摸其胸部，被告甲○○隨即連續出拳攻擊原告
    頭部右邊，被告Ａ女則拉緊安全帶勒住原告，原告於坐在駕
    駛座又身繫安全帶之情況下，遭被告等人不斷毆打，原告遭
    襲後脫困逃出車外，並隨手拿出置放於駕駛座下之拆胎板手
    用以防身，詎被告等人下車後聯手拉扯原告並奪走上開拆胎
    板手，致原告受有右臉頰、右耳、右頸、右手臂等處挫傷。
    被告甲○○搶走上開拆胎板手後，還強制要求原告下跪，不
    法侵害原告之自由；原告不從，被告甲○○即持上開拆胎板
    手毀損系爭車輛之四個車窗、擋風玻璃及車門等。嗣經路人
    通報員警到場處理，被告Ａ女於警詢時虛構其遭原告摸其胸
    部、被告甲○○亦虛構其遭原告持拆胎板手於車上毆打攻擊
    ，並對原告提出刑事告訴，嗣於偵查及審判中依法具結，故
    為不實證述，致原告經臺灣臺北地方法院檢察署以96年度偵
    字第11073號提起公訴，並經本院97年度訴字第252號刑事判
    決有罪，惟臺灣高等法院97年度上訴字第2361號進行勘驗，
    當時被告Ａ女係以斜坐在駕駛座與前座中間之後方座位進行
    模擬，可證實：坐於駕駛座者，不論依標準方式繫安全帶，
    或將左手跨在安全帶外，亦不論被告Ａ女係坐在駕駛座正後
    方，或坐在駕駛座與前座中間之後方座位，該坐於駕駛座者
    均無法轉身以左手觸摸到坐在駕駛座正後方，或坐在駕駛座
    與前座間後方座位之被告Ａ女，無法摸其胸部、大腿或撥其
    頭髮、撫其臉龐，因而判決原告無罪確定在案，而被告甲○
    ○則依傷害罪判處有期徒刑4 個月，並依毀損罪判處有期徒
    刑3 個月確定。原告並對被告等人提出誣告刑事告訴，雖經
    臺灣臺北地方法院檢察署98年度偵字第20612 號為不起訴處
    分，惟該不起訴處分並無拘束民事判決之效力，而被告等人
    於98年度偵字第20612 號偵查程序中所為之陳述，距離本案
    事發時已有二年，被告Ａ女於該誣告案中翻供，所述多與本
    院97年度訴字第252 號案件中所為之證述不同。被告等人故
    意虛構事實，向司法機關為犯罪之訴追，自係利用司法機關
    有追訴犯罪之職權，以侵害原告之權利，自屬侵權行為，且
    原告遭誣告後，歷經長期偵審程序，不僅須面對配偶不諒解
    ，亦須面對親友異樣的眼光，於本院判決後還遭警察局吊銷
    小客車營業登記證，致原告因此失業，使原告名譽、信用受
    有損害，精神上受有痛苦。原告所受之損害如下：1.被告甲
    ○○因聽信被告Ａ女片面之詞，即與被告Ａ女聯手毆打原告
    ，致原告受有上開傷害，被告等人共同不法侵害原告之身體
    ，原告就此非財產上之損害，自得請求被告等人應連帶賠償
    原告慰撫金新臺幣（下同）10萬元。2.被告Ａ女虛構其遭原
    告摸其胸部，應賠償原告慰撫金50萬元。3.被告甲○○虛構
    其遭原告以板手毆打，應賠償原告慰撫金10萬元。4.被告甲
    ○○於本件侵權行為事件發生時除搶走拆胎板手外，還強制
    要求原告下跪道歉，並恐嚇如不從即要將系爭車輛砸毀，已
    不法侵害原告之自由，應賠償原告慰撫金8 萬元。5.因原告
    拒絕被告甲○○下跪道歉之要求，被告甲○○遂持板手毀損
    系爭車輛之四個車窗、擋風玻璃及車門等，被告甲○○應賠
    償原告系爭車輛修復費用3萬300元。爰依民法第184條第1項
    前段、後段、第2項、第185條、第195條、第213條規定提起
    本訴。並聲明：(一)被告甲○○、Ａ女應連帶給付原告10萬元
    ，及自起訴狀繕本送達之翌日起至清償日止，按年息5％ 計
    算之利息。(二)被告甲○○應給付原告18萬300 元，及自起訴
    狀繕本送達之翌日起至清償日止，按年息5％計算之利息。
    (三)被告Ａ女應給付原告50萬元，及自起訴狀繕本送達之翌日
      起至清償日止，按年息5％ 計算之利息。(四)願供擔保，請
      准宣告假執行。
二、被告抗辯：
  (一)被告甲○○則以：原告當時在車上時，確實有從左邊門縫拿
    板手傷害被告，後來被告才去搶板手，被告也有受傷，並非
    虛構原告以板手毆打被告。又因兩造都還在車上時，原告有
    說是不小心摸到被告Ａ女的胸部，下車之後，原告有說要道
    歉，被告才說要道歉就下跪，並沒有說過如果原告不道歉就
    要砸毀原告之系爭車輛；後來是因為原告跑走，一氣之下才
    砸毀系爭車輛，被告同意賠償系爭車輛損害部分，但是損害
    應有實際支出且需計算折舊始為合理。又被告雖有毆打原告
    ，但被告亦受有傷害，係被告與原告互毆所致等語，資為抗
    辯。
  (二)被告Ａ女則以：
  1.原告就被告Ａ女與甲○○共同傷害其身體，向臺北地檢察署
    對被告Ａ女提起傷害告訴，經臺灣臺北地方法院檢察署98年
    度偵字第20612 號不起訴處分書認定：「依被告甲○○所述
    僅足認被告Ａ女有上前搶扳手之情形，難認被告Ａ女有何毆
    打告訴人之情。又本件迭經臺灣臺北地方法院及臺灣高等法
    院審理亦僅認定被告甲○○有毆打告訴人之情形，並未認定
    被告Ａ女有何共犯傷害罪嫌之情形，質之告訴人亦稱無其他
    證據可資證明等語，是本件除告訴人指訴外，並無其他佐證
    ，且上開傷害情節迭經法院調查，亦無從認定有何共犯傷害
    之情。」，原告不服，向臺灣高檢署提起再議，亦經臺灣高
    檢署98年度上聲議字第6687號駁回其再議。且本院97年度訴
    字第252 號判決、臺灣高等法院97年度上訴字第2361號判決
    ，均未認定被告Ａ女拉緊安全帶勒住原告，對此，被告Ａ女
    亦否認曾拉緊安全帶勒住原告，自應由原告負舉證責任。
  2.原告前開強制猥褻案件經本院97年度訴字第252 號判決，就
    就強制猥褻部分判處原告有期徒刑10月。經原告上訴臺灣高
    等法院，詎料，臺灣高等法院竟以違背勘驗法則之方式，認
    定被告Ａ女不可能遭原告觸摸，以臺灣高等法院97年度上訴
    字第2361號判決，改判原告無罪。惟原告於偵查及本院刑事
    庭審理時亦均陳稱被告Ａ女與甲○○要下車時，被告Ａ女確
    實有對被告甲○○稱被告Ａ女遭撫摸胸部，並與被告等人發
    生爭執等事實不諱。是原告與被告Ａ女素不相識，僅為臨時
    搭載原告所駕駛之營業車輛，又未因行車或車資問題產生嫌
    隙等情以觀，被告Ａ女實無於臨下車時任意攀誣司機即原告
    之可能，則本件若非原告確有對之為撫摸胸部之猥褻行為，
    而使被告Ａ女感到身體自主權受辱，被告Ａ女當不致會有此
    立即且情緒激憤之反應。再查，被告Ａ女感覺有人撫摸其胸
    部而驚醒時，親眼目擊確係原告所為，就此重要之基本事實
    被告Ａ女於警詢、偵查及本院、高院刑事庭審理時之指訴，
    前後均屬一致。至於身體其餘部位有無遭碰觸，均係陳述其
    在驚醒後，看見原告欲進一步往下觸碰其身體，原告見其醒
    來，才將手縮回而未碰觸到，此觀被告Ａ女其後於偵查及本
    院刑事庭審理時就此部分之陳述，均無不同。而臺灣臺北地
    方法院檢察署檢察官於98年度偵字第20612 號誣告等案件中
    重啟勘驗，勘驗時，被告Ａ女坐於案發時位置，由其辯護人
    何宗翰律師坐於原告案發之位置；勘驗結果顯示，何宗翰律
    師以「右手」可輕易觸摸被告Ａ女任何身體部位，若轉身則
    仍可以「左手」觸摸被告Ａ女之頭髮、臉頰、胸部，甚至大
    腿，足認被告Ａ女未虛構原告有摸其胸部之事實，自無對原
    告為侵權行為等語，資為抗辯。
  (三)被告等人均聲明：
    1.原告之訴及假執行之聲請均駁回。
    2.如受不利之判決，願供擔保請准宣告免為假執行。   
三、兩造不爭執事項  
  (一)原告為計程車司機，於96年5月25日上午6時許，駕駛系爭車
    輛，在臺北市○○○路○段之「錢櫃KTV」前搭載被告Ａ女及
    被告甲○○，前往臺北市市○○道與東興路口。車開抵，原
    告將坐於右後座之被告甲○○喚醒。被告甲○○付款後欲下
    車，此時坐於駕駛座正後方之被告Ａ女向甲○○表示原告猥
    褻其頭髮、臉部及胸部等部位，被告甲○○聽聞，即質問原
    告，隨即徒手毆打被安全帶繫於駕駛座上的原告頭部。原告
    因此受有右臉頰、右耳、右頸、右手臂等處挫傷。原告遭攻
    擊後，倉惶卸除安全帶，持其所有長約36.5公分，置於駕駛
    座旁的拆卸輪胎扳手，奪門而出欲抵擋。而被告Ａ女與甲○
    ○見狀，迅即分別自左後、右後車門下車，出手奪取原告所
    持的拆胎扳手。被告甲○○搶下前述拆胎扳手，也因而造成
    四肢多處瘀擦傷。原告於拆胎扳手被奪後，立即逃到一旁。
    被告甲○○竟持前述奪下的拆胎扳手砸毀原告所有之系爭車
    輛前擋風玻璃、側邊玻璃、引擎蓋及右邊車門鈑金。原告及
    被告甲○○之前開行為，經本院刑事庭以97年度訴字第252
    號判決原告乘機猥褻、傷害罪，被告甲○○傷害罪及毀損罪
    ，嗣經臺灣高等法院刑事庭以97年度上訴字第2361號撤銷原
    判決，判決被告甲○○犯傷害罪及毀損罪，就原告被訴乘機
    猥褻及傷害罪部分則為無罪之判決，嗣均確定。
  (二)原告於96年5 月25日警詢時即為其對Ａ女提出傷害告訴之表
    示（本院卷(一)第25頁至第29頁）。
  (三)原告所有之系爭車輛於86年3 月間出廠（本院卷(一)第42、43
    頁），原告因修復前開車輛支出30,300元（本院卷(一)第11、
    12頁）。
  (四)原告於98年5月25日下午提起本訴。   
四、得心證之理由：
    本件原告主張被告甲○○及Ａ女有共同傷害原告之行為，被
    告Ａ女虛構原告有乘機猥褻之行為，被告甲○○則虛構遭原
    告持扳打毆打之事實及強制原告下跪道歉並恐嚇原告，且被
    告甲○○亦毀損原告所有之系爭車輛，均應負侵權行為之損
    害賠償責任，則為被告等人所否認，並以前詞置辯，是本件
    所應審究者為：(一)被告Ａ女是否與被告甲○○共同傷害原告
    之身體？如有，被告應賠償若干金額之傷害身體之精神慰撫
    金始謂適當？(二)被告Ａ女有無誣指原告乘機猥褻之行為？其
    等之行為是否足使原告之社會評價遭受貶損？應賠償若干金
    額之精神慰撫金始謂適當？(三)被告甲○○是否有虛構其遭原
    告以板手毆打之事實？如有，其等之行為是否足使原告之社
    會評價遭受貶損？應賠償若干金額之精神慰撫金始謂適當？
    (四)被告甲○○是否有強制要求原告下跪道歉，並恐嚇如不從
    即要將系爭車輛砸毀之行為？如有，是否有不法侵害原告之
    權利？應賠償若干金額之精神慰撫金始謂適當？
    (五)被告甲○○毀損車輛部分，原告所受損害為何？應否計算
    折舊？茲分別論述如下：
  (一)被告甲○○有傷害原告身體之行為，應負損害賠償責任，惟
    被告Ａ女並無與被告甲○○共同傷害原告之行為
  1.按當事人主張有利於己之事實者，就其事實有舉證之責任。
    民事訴訟法第277 條前段定有明文。次按民事訴訟如係由原
    告主張權利者，應先由原告負舉證之責，若原告先不能舉證
    ，以證實自己主張之事實為真實，則被告就其抗辯事實即令
    不能舉證，或其所舉證據尚有疵累，亦應駁回原告之請求，
    最高法院17年上字第917 號判例意旨可資參照。次按因故意
    或過失，不法侵害他人之權利者，負損害賠償責任；不法侵
    害他人之身體、健康、名譽、自由、信用、隱私、貞操，或
    不法侵害其他人格法益而情節重大者，被害人雖非財產上之
    損害，亦得請求賠償相當之金額，民法第184條第1項前段、
    第195條第1項前段分別定有明文。又民法第195 條所謂相當
    之金額，應斟酌加害人與被害人雙方之身分、資力與加害程
    度，及其他各種情形核定之；慰撫金是否相當，應以加害行
    為之加害程度及被害人所受痛苦，斟酌加害人及被害人之身
    分、地位及經濟狀況等各種情形定之。最高法院47年臺上字
    第1221號、51年臺上字第223號判例可資參照。
  2.經查：被告甲○○有故意傷害原告之行為，致原告受有右臉
    頰、右耳、右頸、右手臂等處挫傷之傷害，業據原告提出臺
    北醫學大學附設醫院之診斷證明書為證（本院卷(一)第5 頁）
    ，並經本院刑事庭以97年度訴字第252 號及臺灣高等法院刑
    事庭以97年度上訴字第2361號判決認定被告甲○○故意傷害
    原告之身體確定，亦為被告甲○○所不否認，是被告甲○○
    確有不法故意侵害原告之權利，自應負侵權行為損害賠償責
    任。另原告雖主張被告Ａ女有與被告甲○○共同傷害原告，
    惟為被告Ａ女所否認，而本件原告認被告Ａ女亦涉嫌傷害罪
    嫌，無非係以Ａ女在計程車內拉著安全帶，與被告甲○○共
    同捶打其右臉為其論據，然依被告甲○○所述僅足認被告Ａ
    女有上前搶扳手之情形，難認被告Ａ女有何毆打原告之情。
    又本件迭經本院97年度訴字第252 號及臺灣高等法院97年度
    上訴字第2361號審理時亦僅認定被告甲○○有毆打原告之情
    形，並未認定被告Ａ女有何共犯傷害罪嫌之情形，而原告亦
    自承並無其他證據可資證明，僅空言主張感覺被告Ａ女在車
    上有用拳頭毆打原告之事實，徒憑主觀認定被告Ａ女有與被
    告甲○○共同毆打原告，洵屬無據，顯不可採。
  3.又原告因被告甲○○之傷害行為，致受有右臉頰、右耳、右
    頸、右手臂等處挫傷之傷害，傷勢雖非重，但亦因本事件受
    有相當程度之精神損害。本院審酌原告學歷為高職畢業，白
    天於菜市場販售燻雞、鴨及茶鵝，晚上從事計程車司機工作
    （本院卷第40頁），於97年度所得給付總額為11,812元，財
    產總額為13,247元，有稅務電子閘門財產所得調件明細表在
    卷可憑（本院卷第57頁）；被告甲○○學歷為高職畢業，現
    從事路邊攤及房屋仲介工作，於96年度及97年度所得總額及
    財產總額均為0 元，有稅務電子閘門財產所得調件明細表在
    卷可憑（本院卷第65、66頁），參以本件被告甲○○之所以
    有毆打傷害原告之行為，係因其友人即被告Ａ女告知遭原告
    侵害之事，立即質問原告而與原告發生口角之情形下，始以
    拳頭毆打原告等情，並非被告甲○○無故毆打傷害原告。是
    以，本院斟酌原告傷勢、精神痛苦程度，被告甲○○行為不
    法程度，及兩造之身分、社會地位、經濟狀況等一切情狀，
    認原告請求精神慰撫金10萬元，尚嫌過高，應以5,000 元為
    適當。是原告逾上開部分之請求，即有未當，應予駁回。
  (二)被告Ａ女並無誣指原告乘機猥褻之行為
  1.按民法上名譽權之侵害非即與刑法之誹謗罪相同，名譽有無
    受損害，應以社會上對個人評價是否貶損作為判斷之依據，
    苟其行為足以使他人在社會上之評價受到貶損，不論其為故
    意或過失，均可構成侵權行為，其行為不以廣佈於社會為必
    要，僅使第三人知悉其事，亦足當之。又誣告行為對於被誣
    告人之名譽、信用，亦大都有所妨礙，故誣告罪之內容，已
    將妨害名譽及信用之犯罪吸收在內（最高法院90年台上字第
    646號、26年滬上字第2號判例要旨參照）。準此，行為人故
    意虛構事實，向司法機關為犯罪之訴追，致他人名譽、信用
    受有損害者，係利用司法機關有追訴犯罪之職權，以侵害他
    人權利，自屬侵權行為。但主張依侵權行為之法律關係請求
    損害賠償之人，必須就侵權行為之成立要件，包括：其權利
    被侵害、該侵害具不法性、行為人有故意或過失、權利被侵
    害者受有損害、損害與侵權行為間有因果關係等節負舉證之
    責。再者，刑法誣告罪之成立，須以行為人明知無此事實，
    而故意捏造者，為其要件，若誤認有此事實，或以為有此嫌
    疑，或對其事實誇大其詞而為申告，或所告尚非全然無因，
    只以缺乏積極之證明，致被誣告之人不受刑之訴追，均不得
    指為誣告，最高法院40年臺上字第88號判例亦可資參照。
  2.經查，原告指訴被告Ａ女誣告其有強制猥褻行為，致其受有
    損害，無非係以臺灣高等法院審理中以實景勘驗結果，無從
    碰觸到後座中間位置之女子為其論據。然原告於臺灣臺北地
    方法院檢察署96年度偵字第11073 號之警詢筆錄中自承：其
    於忠孝東路SOGO錢櫃KTV 載客，前往市○○道、東興街口，
    然後叫甲○○說到你說的地點，但沒有反應，就用手向後撥
    ，轉頭撥甲○○的腳，發現Ａ女躺在甲○○身上等語。是以
    當時原告確有碰觸被告甲○○腳部，是否全然未碰觸被告Ａ
    女，實非無疑。再經臺灣臺北地方法院檢察署98年度偵字第
    20612 號誣告等案件，由承辦檢察官會同原告、被告Ａ女、
    告訴代理人及辯護人一同勘驗，經辯護人示範以左手部分，
    可觸及胸部位，如以大角度轉正時，可觸及頭髮及胸部、頭
    髮等部位，有勘驗筆錄及模擬照片12張附於經臺灣臺北地方
    法院檢察署98年度偵字第20612 號卷宗可參，足證原告確有
    可能碰觸到當時坐於後座之被告Ａ女。參以，於97年4月9日
    本院97年度訴字第252 號妨害性自主一案審理時，被告Ａ女
    具結證稱略以：「我睡著時，感覺有人摸我胸部，眼睛睜開
    時，原告的手正要摸我大腿，我醒來後，告知被告甲○○，
    被告甲○○質問原告，原告一直說不小心。」等語；另被告
    甲○○亦具結證稱：原告有說不小心摸被告Ａ女等語。而原
    告僅辯稱沒有碰到被告Ａ女，惟對於被告甲○○及Ａ女稱原
    告於被告甲○○質問時有表示是不小心之指控，均未加以爭
    執（見本院刑事卷第41頁至第60頁）。再者，衡之常情，於
    本件事件發生當時，苟被告Ａ女未確信原告有摸其胸部之情
    形，當無當場告知被告甲○○而使被告甲○○與原告發生衝
    突之理，而原告對於被告甲○○及Ａ女有關「不小心」摸到
    胸部一節，復未加以爭執，則被告Ａ女主觀上顯係基於原告
    有摸其胸部之確信下，始對原告提出妨害性自主之告訴，易
    言之，被告Ａ女並無虛構事實之故意，故被告Ａ女所訴事實
    ，雖經法院判決認為不能證明係屬實在，但被告Ａ女主觀上
    既無故意虛構事實之情形，自無不法侵害原告權利之行為，
    是原告主張被告Ａ女應負侵權行為損害賠償責任，即無理由
    ，應非可採。
  (三)被告甲○○並未虛構其遭原告以拆胎扳手毆打之事實
    本件原告主張被告甲○○虛構其遭原告以板手毆打之事實，
    惟為被告甲○○所否認，自應由原告就該虛構事實負舉證責
    任。經查：於97年4月9日於本院刑事庭以97年度訴字第252
    號審理時，被告甲○○具結證稱：「（你左前臂、右前臂、
    右手臂、右膝是如何受傷的？）右膝蓋的傷不是丙○○打的
    ，是搶鐵棍時磨到地上受傷的，兩手部位受的傷，是丙○○
    用鐵棍打的，有的是在車上打的，有的是下車後，跟他搶鐵
    棍時，他要用鐵棍打我，我用手擋，因此受傷的。」（見本
    院97年度訴字第252 號刑事卷第51頁）、於偵查庭具結證稱
    ：「我的手被他的扳手打到」（見臺灣臺北地方法院檢察署
    96年度偵字第11073 號偵查卷第25頁），核與被告Ａ女於97
    年4月9日本院刑事庭以97年度訴字第252 號審理時，具結證
    稱：「（甲○○聽到你說司機有摸你，他如何做？）甲○○
    就問司機：你是不是摸她？司機就說：沒有，是不小心的。
    甲○○又說：什麼叫不小心。甲○○不高興就講了二、三次
    ，丙○○就從駕駛座的左側拿出壹支鐵棍，往甲○○的身上
    打過去，甲○○用手去檔，我們二人就去搶那支鐵棍，但是
    沒有搶到，司機就拿著鐵棍下車。」等語相符（見本院97年
    度訴字第252 號刑事卷第45頁），參以被告甲○○於本事件
    發生後當日96年5 月25日上午10時14分有至臺北市立聯合醫
    院忠孝院區驗傷，其亦受有四肢多處（即右前臂、左前臂及
    右膝）之淤擦傷（見臺灣臺北地方法院檢察署96年度偵字第
    11073 號偵查卷第25頁），如原告未以拆胎板手毆打被告甲
    ○○，被告甲○○之前臂何以會受有遭鈍擊後之淤傷，足見
    原告確有以拆胎扳手毆打被告甲○○之事實，被告甲○○並
    無虛構虛構其遭原告以拆胎扳手毆打之事實，自無不法侵害
    原告權利之行為，是原告主張被告甲○○應負此部分侵權行
    為損害賠償責任，顯屬無據，尚非可採。
  (四)被告甲○○雖有要求原告下跪道歉，但並無恐嚇及不法侵害
    原告權利之行為
    本件原告主張被告甲○○有強制要求原告下跪道歉，並恐嚇
    如不從即要將系爭車輛砸毀之行為，惟為被告甲○○所否認
    ，自應由原告就該事實負舉證責任。本件被告甲○○坦承有
    要求原告下跪道歉，惟辯稱係因原告稱有不小心摸到被告Ａ
    女胸部，始要求原告下跪向被告Ａ女道歉，並無恐嚇之行為
    等語。經查：於97年4月9日本院刑事庭以97年度訴字第252
    號審理時，被告Ａ女具結證稱：「（甲○○聽到你說司機有
    摸你，他如何做？）甲○○就問司機：你是不是摸她？司機
    就說：沒有，是不小心的。甲○○又說：什麼叫不小心。甲
    ○○就不高興就講了二、三次...」（見本院97年度訴字第
    252 號刑事卷第45頁），而甲○○則於同日具結證稱：「（
    你知道要下車？）我付完錢打開車門，正要下車，壹支腳才
    跨出去，就聽到Ａ女很大聲的說幹嗎摸我胸部，我就問丙○
    ○：你是不是有摸她胸部？丙○○就說不小心的。我就說：
    什麼叫不小心，重複的問。我不高興手有搭在丙○○肩上，
    忽然瞬間他就解開他的安全帶，從駕駛座左側拿出一支Ｌ型
    鐵棍，我們就抓著鐵棍在車上搶奪，我想說在車上不行，想
    說在他的車上很危險，我就下車，我一下車回頭就看到Ａ女
    跟丙○○也都下車了，在搶鐵棍，而且丙○○把Ａ女拖在地
    上拖行，我也跟著繼續搶，後來鐵棍就被我搶走，他就跑，
    我就去追丙○○，我就說：你還想打我們？他就說：那我跟
    你們道歉。我又說：你在車上說不小心的，現在又說要跟我
    們道歉，表示你承認了，就要求他跪下跟我們道歉，他就跟
    我到車頭前面，比較靠近Ａ女的地方，要求他跪下，本來他
    要跪下，後來沒有跪，我就想要打他，這時他就跑走，我很
    生氣，就拿鐵棍砸他的車子，打車子玻璃及引擎蓋的部分，
    之後警察就來了。」等語（見本院97年度訴字第252 號刑事
    卷第49頁），足見原告於被告甲○○質問時，確有表示不小
    心碰到被告Ａ女，被告甲○○始要求原告向被告Ａ女下跪道
    歉，其方式固屬過當，然主觀上僅是出於朋友立場要求原告
    道歉，難認有何係出於故意或過失侵害原告權利之行為。又
    被告甲○○雖有毀損原告所有系爭車輛之行為，惟被告甲○
    ○稱係因原告跑走了，因情緒不穩定，一氣之下才砸毀系爭
    車輛，並無恐嚇原告之行為，而原告亦無其他證據可資證明
    被告甲○○有恐嚇之行為，則無從證明原告有自由權受侵害
    之事實。是原告主張被告甲○○應負此部分侵權行為損害賠
    償責任，即屬無據，亦非可採。
  (五)被告甲○○雖有毀損原告所有之系爭車輛部分，惟原告所受
    之損害應扣除折舊
  1.按不法毀損他人之物者，被害人得請求賠償其物因毀損所減
    少之價額；而負損害賠償責任者，除法律另有規定或契約另
    有訂定外，應回復他方損害發生前之原狀，且債權人得請求
    支付回復原狀所必要之費用，以代回復原狀，民法第196 條
    、第213 條第1項、第3項分別定有明文。又按物被毀損時，
    被害人除得依民法第196條請求賠償外，並不排除民法第213
    條至第215條之適用，惟民法第196條之規定即係第213 條之
    法律另有規定，請求賠償物被毀損所減少之價額，得以修復
    費用為估定之標準，但以必要者為限（如修理材料以新品換
    舊品，應予折舊），最高法院77年5 月17日民事庭總會決議
    可資參照。
  2.經查：本件原告於拆胎扳手被奪後，立即逃到一旁，被告甲
    ○○於激動之下，便持拆胎扳手砸毀原告所有系爭車輛之前
    擋風玻璃、側邊玻璃、引擎蓋及右邊車門鈑金，並經本院刑
    事庭以97年度訴字第252 號及臺灣高等法院刑事庭以97年度
    上訴字第2361號判決認定被告甲○○故意毀損原告之物確定
    ，亦為被告甲○○所不否認，是被告甲○○確有因故意侵害
    原告之權利，自應就系爭車輛所生之損害，負侵權行為損害
    賠償責任。而原告所有之系爭車輛8M-802營業小客車因被告
    甲○○之毀損行為受損，經送修支出費用為30,300元等情，
    業據其提出汽車修理費用估價單為證（本院卷(一)第11、12頁
    ），應堪信原告此部分主張為真正。依卷附系爭車輛汽車行
    車執照所載（本院卷(一)第42、43頁），本件系爭車輛為86年
    3月出廠，距肇事時為10年2月，零件已有折舊，其更新零件
    之差價應予扣除，經參考行政院於86年12月30日臺86財字第
    52053 號函發布之「固定資產耐用年數表」，汽車之運輸業
    用客車、貨車之耐用年數為4 年，而依行政院臺（45）財字
    第4180號令發布之「固定資產折舊率表」，採定率遞減法計
    算折舊時，耐用年數4年者，折舊率為每年千分之438，另依
    營利事業所得稅查核準則第95條第6款、第8款分別規定「固
    定資產提列折舊採用定率遞減法者，以一年為計算單位，其
    使用期間未滿一年者，按實際使用之月數相當於全年之比例
    計算之，不滿一月者，以月計」之方法，且如「採用定率遞
    減法折舊者，其最後一年度之未折減餘額，以等於成本十分
    之一為合度」，是其最後1年之折舊額，加歷年折舊累計額
    ，其總和不得超過該資產成本原額十分之九。而本件系爭受
    損機車於車禍發生時經折舊10年2月後，揆諸前揭規定及說
    明，系爭車輛更新零件之折舊金額應為27,270元（計算式：
    30,300×0.9＝27,270元），是修復系爭車輛所必要之費用
    應為3,030元（計算式：30,300－27,270＝3,030元）。原告
    請求被告賠償汽車修理費3,030元，即屬有據。逾此部分，
    則無理由，應予駁回。
五、綜上所述，被告甲○○有傷害原告身體及毀損原告所有系爭
    車輛之行為，應負損害賠償責任，惟原告所有系爭車輛所受
    之損害，應扣除折舊。而原告確有以扳手毆打被告甲○○，
    被告甲○○並未虛構其遭原告以扳手毆打之事實，且被告甲
    ○○雖有要求原告下跪道歉，但並無恐嚇及不法侵害原告權
    利之行為，此部分原告自不得請求被告甲○○應負侵權行為
    損害賠償責任。而被告Ａ女並無與被告甲○○共同傷害原告
    之行為，亦無誣指原告乘機猥褻之行為，自不應負侵權行為
    損害賠償責任。從而，原告依侵權行為法律關係，請求被告
    應給付原告8,030元及自98年7月23日起至清償日止，按年息
    5％計算之利息，為有理由，應予准許。逾此部分之請求，
    為無理由，應予駁回。
六、本件原告勝訴部分，陳明願供擔保，請求宣告假執行，惟所
    命給付之金額未逾50萬元，爰依民事訴訟法第389條第1項第
    5款規定，職權宣告假執行。而被告陳明願供擔保請准宣告
    免為假執行，核無不合，爰酌定相當之擔保金額，予以准許
    。原告其餘假執行之聲請，因訴之駁回而失所依附，併予駁
    回。
七、本件事證已臻明確，兩造其餘攻擊防禦方法核與判決結果不
    生影響，爰不另一一論述，併此敘明。
八、據上論結，本件原告之訴一部為有理由，一部為無理由，依
    民事訴訟法第385條第1項前段、第79條、第389條第1項第5
    款、第392條第2項，判決如主文。
中    華    民    國    99    年     3    月    25    日
                  民事第四庭    審判長法  官  周祖民
                                      法  官  匡  偉
                                      法  官  林怡伸 
以上正本係照原本作成
如對本判決上訴，須於判決送達後20日內向本院提出上訴狀
中    華    民    國    99    年     3    月    25    日
                                      書記官  施若娟

司法院資訊處製作；財團法人民間司法改革基金會備份。
